【裁判字號】    95,訴,3013
【裁判日期】    951211
【裁判案由】    偽造有價證券
【裁判全文】
臺灣板橋地方法院刑事判決              95年度訴字第3013號
公  訴  人  臺灣板橋地方法院檢察署檢察官
被      告  甲○○
            乙○○
共      同
指定辯護人  袁大蓉律師
上列被告因偽造有價證券案件，經檢察官提起公訴（95年度偵字
第17989號），本院判決如下：
    主  文
甲○○、乙○○共同意圖供行使之用，而偽造有價證券，各處有
期徒刑壹年拾月，均緩刑年。
如附表所示之支票壹張沒收。
    事  實
一、甲○○與乙○○係兄妹關係，而乙○○與丙○○原係夫妻關
    係（已於民國95年4 月10日離婚）。甲○○於民國93年底某
    日，為清償其積欠陳清智之借款，前往乙○○位於臺北縣蘆
    洲市○○街274 巷11號5 樓之住處借用支票，經乙○○電話
    詢問丙○○後，丙○○遂授權乙○○簽發票面金額新臺幣十
    二萬元之支票一紙借予甲○○。詎甲○○與乙○○明知前情
    ，竟仍共同基於偽造有價證券之犯意聯絡，由乙○○逾越授
    權範圍而蓋用「丙○○」之印文偽造簽發如附表所示票面金
    額新臺幣一千二百萬元之支票，再由甲○○持向陳清智用以
    清償所積欠之款項，嗣持票人陳清智於95年5 月23日向付款
    人聯邦商業銀行提示請求付款時，因丙○○存款不足而遭退
    票，丙○○經聯邦商業銀行通知始悉上情。
二、案經丙○○訴由臺北縣政府警察局蘆洲分局報請臺灣板橋地
    方法院檢察署檢察官偵查起訴。
    理  由
一、刑事訴訟法第159 條第1 項雖規定，被告以外之人於審判外
    之言詞或書面陳述，除法律有規定外，不得作為證據。惟同
    法第159 條之5 明定：「被告以外之人於審判外之陳述，雖
    不符前四條之規定，而經當事人於審判程序同意作為證據，
    法院審酌該言詞陳述或書面陳述作成時之情況，認為適當者
    ，亦得為證據。」、「當事人、代理人或辯護人於法院調查
    證據時，知有第一百五十九條第一項不得為證據之情形，而
    未於言詞辯論終結前聲明異議者，視為有前項之同意。」，
    其立法理由在於傳聞證據未經當事人之反對詰問予以核實，
    乃排斥其證據能力。惟當事人如放棄對原供述人之反對詰問
    權，於審判程序表示同意該等傳聞證據可作為證據，此時，
    法院除認該傳聞證據欠缺適當性外，自可承認其證據能力。
    又當事人、代理人或辯護人於調查證據時，知有刑事訴訟法
    第159 條第1 項不得為證據之情形，卻表示「對於證據調查
    無異議」、「沒有意見」等意思，而未於言詞辯論終結前聲
    明異議者，應視為已有將該等傳聞證據採為證據之同意。經
    查，本件被告甲○○、乙○○、辯護人及檢察官於本院準備
    程序期日、審判期日，對本件之全部證據即：告訴人丙○○
    於警詢、偵查中之指訴、證人陳清智於偵查中之證述、臺灣
    票據交換所退票理由單影本等供述證據，表示對證據能力不
    爭執，復於審判期日就本院逐一提示之證據於言詞辯論終結
    前，均未就所調查之證據主張有刑事訴訟法第159 條第1 項
    不得為證據之情形，本院審酌上開筆錄、書面作成時並無不
    當取供之情形，認為作為證據亦屬適當，揆諸上開說明，本
    件經調查之證據，均有證據能力；至於如附表所示之支票正
    反面影本，係被告等所偽造而得有之證物，並非人之陳述，
    非傳聞證據，與本案事實有自然的關聯性，經查並無不得作
    為證據之限制，自得作為證據，均合先敘明。
二、上揭犯罪事實，業據被告甲○○、乙○○於警詢、偵查及本
    院審理時均坦承不諱，核與告訴人丙○○於警詢及偵審中之
    指訴相符，並經證人陳清智於偵查中證述無訛，復有如附表
    所示之支票及臺灣票據交換所退票理由單等影本附卷可稽，
    足認被告二人自白與事實相符，罪證明確，犯行均堪認定。
三、按行為後法律有變更者，適用行為時之法律。但行為後之法
    律有利於行為人者，適用最有利於行為人之法律，刑法第2
    條第1 項定有明文。質言之，行為後法律有變更者，應將行
    為時之法律與裁判時之法律比較適用最有利於行為人之法律
    。又比較新舊法時，應就罪刑有關之共犯、未遂犯、想像競
    合犯、牽連犯、連續犯、結合犯，以及累犯加重、自首減輕
    暨其他法定加減事由（如身分加減）與加減比例等一切規定
    ，綜其全部罪刑之結果而為比較，再適用有利於行為人之法
    律處斷，而不得一部割裂分別適用不同之新舊法（最高法院
    24年上字第4634號、29年度上字第964 號判例意旨、95年第
    8 次刑事庭會議一、(四)之決議要旨參照）。被告行為後，刑
    法業經修正，並於94年2 月2 日，經總統以華總一義字第09
    400014901 號令公布，刑法施行法亦於95年6 月14日經總統
    以華總一義字第095000 85181號令增訂刑法施行法第1 條之
    1 ，並均自95年7 月1 日施行，爰就本件新舊法比較情形論
    述如下：(一)關於刑法第28條共同正犯之規定，修正後刑法第
    28條關於成立共同正犯之標準，將原來共同正犯之共同「實
    施」犯罪，改為共同「實行」犯罪，剔除完全未參與犯罪相
    關行為之「實行」的「陰謀共同正犯」及「預備共同正犯」
    ，修正後之共同正犯之可罰性要件之範圍業已限縮，乃屬行
    為可罰性要件之變更，自應比較新舊法，本件被告等所為，
    核均符合刑法28條共同正犯修正前後之規定，其重輕並無任
    何不同，故經比較新舊法結果，應依刑法第2 條第1 項前段
    規定，適用行為時即修正前刑法第28條之規定。(二)關於刑法
    第201 條第1 項之偽造有價證券罪，其法定刑有關罰金部分
    ，得併科銀元三千元以下罰金，依新修正之刑法施行法第1
    條之1 規定，中華民國94年1 月7 日刑法修正施行後，刑法
    分則編所定罰金之貨幣單位為新臺幣。94年1 月7 日刑法修
    正時，刑法分則編未修正之條文定有罰金者，自94年1 月7
    日刑法修正施行後，就其所定數額提高為三十倍。但72 年6
    月26日至94年1 月7 日新增或修正之條文，就其所定數額提
    高為三倍。查刑法第201 條第1 項之偽造有價證券罪，有關
    併科罰金刑部分，係於72年6 月26日至94年1 月7 日間非新
    增或修正過之條文，則依刑法施行法第1 條之1 第2 項前段
    之規定，應提高為三十倍，即係新臺幣九萬元以下。而依罰
    金罰鍰提高標準條例第1 條之規定，依法律應處罰金、罰鍰
    者，就其原定數額提高二倍至十倍。但法律已依一定比率規
    定罰金或罰鍰之數額或倍數者，依其規定。然依行政院會銜
    司法院於72年7 月27日發布，同年8 月1 日施行，有關刑法
    定有罰金各條，提高為十倍，是前開得併科銀元三千元以下
    罰金，提高為十倍，即科罰金銀元三萬元，再者銀元與新臺
    幣之比率為一比三（現行法規所定貨幣單位折算新臺幣條例
    第2 條），故以新臺幣計算，本條罰金刑部分即得處新臺幣
    九萬元以下罰金。新舊法有關法定罰金刑之最多額於比較結
    果固屬相同，對被告並無有利或不利，但自法定罰金刑之最
    少額部分觀察，修正後刑法第33條第5 款規定：「罰金：新
    臺幣一千元以上，以百元計算之。」，而修正前刑法第33條
    第5 款規定：「罰金：一元（銀元）以上。」，依前述同一
    罰金罰鍰提高標準計算，即新臺幣三十元，顯然低於新法之
    規定而有利於被告。從而本件被告等被訴之刑法第201 條第
    1 項所定之罰金刑提高部分，即應適用罰金罰鍰提高標準條
    例第1 條前段之規定。(三)茲綜其全部之結果而為比較，修正
    後刑法並非較有利於被告，應依刑法第2 條第1 項前段規定
    ，一體適用修正前即行為時之法律。
四、核被告甲○○、乙○○所為，均係犯刑法第201 條第1 項偽
    造有價證券罪。被告二人具有犯意聯絡及行為分擔，為共同
    正犯。被告等偽造有價證券而復持以行使，其行使之低度行
    為吸收於偽造之高度行為之中，祇應論以偽造有價證券罪；
    且偽造有價證券內所蓋用之印文，為構造有價證券之一部，
    所盜用印章、印文，為偽造之階段行為，亦為偽造有價證券
    行為所吸收，應僅論以偽造有價證券罪。查被告乙○○於本
    件行為時與告訴人仍具配偶關係，因其胞兄被告甲○○亟需
    金錢週轉，一時失慮，致罹重典，惟二人事後均深具悔意，
    早已取得告訴人之諒解於偵查中即具狀表示撤回告訴，此有
    聲請撤回告訴狀在卷可參，而渠等所犯偽造有價證券罪之法
    定本刑為三年以上十年以下有期徒刑，與其等犯罪情節相較
    ，實屬情輕法重，顯有堪資憫恕之處，本院認縱量處法定最
    低刑度，猶嫌過重，爰依刑法第59條規定，均酌減其刑（被
    告行為後，刑法第59條雖於95年7 月1 日修正施行，惟該條
    規定為法院就刑之酌減審認標準見解之明文化，非屬法律之
    變更，自不生新舊法比較適用之問題，最高法院95年第8 次
    刑事庭會議六、(一)之決議要旨參照）。爰審酌被告二人均無
    犯罪前科，有臺灣高等法院被告前案紀錄表在卷可稽，素行
    尚可，被告乙○○因其胞兄被告甲○○面臨財務困難，情急
    之下，而觸犯本件罪行，所生損害雖非輕微，惟渠等於犯罪
    後已獲得告訴人之諒解且能坦承犯行態度良好等一切情狀，
    各量處如主文所示之刑，以資懲儆。
五、再按犯罪在新法施行前，於新法施行後之緩刑之宣告，應適
    用新法第74條之規定（最高法院95年第8 次刑事庭會議決議
    七之意旨可資參照）。亦即，就緩刑之宣告，係依裁判時之
    情狀為其考量標準，此部分應逕依裁判時之法律為適用基準
    ，無須比較新舊法，縱因而與主刑部分所適用之法律不同，
    亦無割裂適用法律之問題。查被告二人前均未曾因故意犯罪
    受有期徒刑以上刑之宣告，有臺灣高等法院被告前案紀錄表
    在卷可考，渠等因一時短於思慮致罹刑典，犯後均已坦承犯
    行，深切悛悔，且經告訴人表示予以諒解不再訴究之意，有
    聲請撤回告訴狀在卷足憑，經此偵審程序，當知所警惕，信
    無再犯之虞，本院認前開所宣告之刑以暫不執行為適當，併
    依裁判時之刑法第74條第1 項第1 款之規定，各宣告緩刑三
    年，用啟自新。又如附表所示之支票一張，係被告等所偽造
    之有價證券，不問屬於犯人與否，爰依刑法第205 條規定，
    併予宣告沒收。
據上論斷，應依刑事訴訟法第299 條第1 項前段，刑法第2 條第
1 項前段、修正前刑法第28條、刑法第201 條第1 項、第205 條
、第59條、第74條第1 項第1 款，罰金罰鍰提高標準條例第1 條
前段，判決如主文。
本案經檢察官蔡元仕到庭執行職務
中    華    民    國    95    年    12    月    11    日
                  刑事第一庭    審判長法  官  陳恆寬
                                      法  官  陳福來
                                      法  官  張江澤
以上正本證明與原本無異。
如不服本判決，應於送達後10日內，向本院提出上訴狀。
                                      書記官  林怡秀
中    華    民    國    95    年    12    月    11    日
附錄本案論罪科刑法條全文：
刑法第201條
意圖供行使之用，而偽造、變造公債票、公司股票或其他有價證
券者，處三年以上十年以下有期徒刑，得併科三千元以下罰金。
行使偽造、變造之公債票、公司股票或其他有價證券，或意圖供
行使之用，而收集或交付於人者，處一年以上七年以下有期徒刑
，得併科三千元以下罰金。
附表：
┌──┬─────┬─────┬─────┬─────┬───┬─────┐
│編號│票號      │票面金額  │發票人    │付款人    │帳號  │ 發票日   │
├──┼─────┼─────┼─────┼─────┼───┼─────┤
│一  │UA0000000 │新臺幣一千│「丙○○」│聯邦商業銀│30-001│ 94.10.20 │
│    │          │二百萬元  │          │行蘆洲分行│6119  │          │
└──┴─────┴─────┴─────┴─────┴───┴─────┘


司法院資訊處製作；財團法人民間司法改革基金會備份。
